臺灣高等法院高雄分院刑事判決　　　　　　　　　九十一年度上更(一)字第四七號
　　上 訴 人　甲○○
　　即 被 告
右上訴人因妨害自由等案件，不服臺灣高雄地方法院八十七年度訴字第一四四二號中
華民國八十八年八月十八日第一審判決（起訴案號：臺灣高雄地方法院檢察署八十七
年度偵字第六○二號），提起上訴，經判決後，由最高法院發回更審，本院判決如左
：
    主  文
原判決撤銷。
甲○○共同以強暴方法剝奪人之行動自由，未遂，累犯，處有期徒刑陸月，如易科罰
金，以參佰元折算壹日。
    事    實
一、甲○○曾於民國八十四年間，因傷害及妨害自由罪，經原審法院分別判處有期徒
    刑二月及四月，定執行刑為有期徒刑五月確定，並於八十六年四月十七日易科罰
    金執行完畢，猶不知悔改，仍對其上開因傷害及以脅迫方法使乙○○簽發本票，
    遭原審法院判處罪刑而懷恨在心，於八十六年十二月十八日下午六時二十五分許
    ，趁乙○○下班駕車返家，正將車停放在高雄縣鳳山市○○街二十巷十五號住處
    附近，欲走路回家時，甲○○竟與四名不詳姓名之成年男子，共同出手毆打乙○
    ○頭部及身體各處，致乙○○受有正額部瘀血八×五公分、右額瘀血三×四公分
    、右眼角瘀血一×０．五公分、右眉梢裂傷二．五×０．五×０．五公分、右頰
    挫傷三．五×二公分、右鼻甲挫傷一．五×一．五公分、右腕挫傷０．六×一．
    二、一．七×一．二公分、左手背瘀血一×一．八公分、左食指近端指節瘀血二
    ×二公分、胸部瘀血五×四公分、左腕瘀血三×二公分、背部紅腫一．五×０．
    五、三．五×０．五、六×０．五、三×０．三公分、右肘挫傷一．六×０．六
    公分、左小腿挫傷０．七×一公分等傷害，乙○○被毆後欲逃跑，甲○○等人復
    自後抓住其雙手，共同以強押之方法將乙○○推至其駕駛之汽車車門旁，欲將乙
    ○○塞進車內，剝奪其行動自由，嗣因乙○○極力掙脫而未得逞，甲○○等人始
    離去。
二、案經乙○○訴由高雄市政府警察局移送臺灣高雄地方法院檢察署檢察官偵查起訴
    。
    理    由
一、訊據上訴人即被告甲○○矢口否認有前述妨害自由及傷害之犯行，辯稱：案發當
    時我並沒有在現場，我在小港自己家開的安親班當廚師兼司機送小孩回家，當天
    下午六點多安親班尚未下課，當時我人還在安親班云云。惟查：
（一）前述犯罪事實，業據告訴人乙○○於警、偵訊、原審及本院審理中指訴甚詳，
      證人即告訴人之妻翁蒂芬於檢察官偵查中亦證稱：「（八十六年十二月十八日
      晚上你先生有無受傷？）有，因我先生被人打傷，我就帶他去阮外科。」等語
      （見偵卷第三十二頁反面）；而告訴人乙○○於右揭時間受有前述之傷害，亦
      有阮綜合醫院出具之驗傷診斷書一紙附卷可稽（見警卷第六頁）；參諸告訴人
      乙○○現任職財政部高雄關關務員（見警卷第三頁），且告訴人乙○○前遭被
      告傷害及妨害自由之時間係於八十四年間，茍非被告確有前述傷害等犯行，衡
      之常情，告訴人乙○○殊無自傷而再設詞誣陷被告之理。至告訴人乙○○關於
      案發之經過情形、共犯人數及有無鄰居目睹等情，雖於警、偵訊及原審審理中
      ，前後指述略有不一之情形，惟告訴人就被告如何與四名不詳姓名成年男子共
      同將其毆打成傷及如何將其強押抬至汽車車門旁等情，始終證述一致，自不能
      因告訴人乙○○因時間之經過及訊問人員訊問方法之不同，致有上開指訴前後
      不相符，即謂告訴人乙○○於警偵及原審中之指訴均不可採。又本件被告甲○
      ○係與該四名不詳姓名之成年男子，先出手毆打乙○○頭部及身體成傷，告訴
      人乙○○被毆後欲逃跑，甲○○等人始自後抓住其雙手，共同以強押之方法將
      其推至汽車車門旁，欲將告訴人乙○○塞進車內，剝奪其行動自由，嗣因告訴
      乙○○極力掙脫而未遂，此據告訴人乙○○於原審、本院前審及本院調查時一
      再指訴明確（見原審卷第十三至十四頁、本院上訴卷第二十五頁、本院九十一
      年三月六日訊問筆錄），公訴人起訴書認被告甲○○夥同該四名不詳姓名之成
      年男子先共同以強押之方法推抬乙○○至渠等所駕駛之汽車車門旁，欲將乙○
      ○塞進車內，剝奪其行動自由，嗣因乙○○極力掙脫而未遂，被告甲○○見狀
      ，即與該四人共同出手毆打乙○○頭部及身體各處，致乙○○當場昏倒受傷，
      似屬無據。
（二）又原審就告訴人之指述及被告之供述究竟何者為真實，曾囑託高雄市政府警察
      局刑事警察大隊對被告及告訴人施以測謊鑑定，鑑驗結果為「本案受測者乙○
      ○、甲○○先經測前晤談，並經ＰＯＬＹＧＲＡＰＨ儀器以模擬中性卡片刺激
      測驗法（ＳＣＴ）檢測生理反應後，採區域比對法（ＺＥＴ)實施測試，經分
      析比對心理生理變化之反應圖譜後，結果如下：乙○○對以下問題無不實反
      應－有關本案，案發當時，你是不是被甲○○打？（回答：是）。甲○○對
      以下問題呈不實反應－有關本案，案發當時，你有沒有打乙○○？（回答：沒
      有）」，此有高雄市政府警察局刑事警察大隊八十八年七月十四日高市警刑大
      鑑字第五三○四號鑑驗通知書附卷可按（見原審卷第三十九頁正面），上述測
      謊僅就傷害部分為鑑定，妨害自由部分，則未為測謊鑑定；本院審理時曾就妨
      害自由部分擬進行測謊鑑定詢問雙方之意願，經被告與告訴人首肯後，本院再
      行囑託高雄市政府警察局刑事警察大隊擇期對於被告及告訴人進行測謊鑑定，
      惟被告竟於測謊鑑定當日簽具切結書，拒絕接受測謊鑑定，被告於原審既曾經
      由選任辯護人請求就此一部分犯行進行測謊鑑定，而本院囑託進行測謊鑑定前
      ，亦再詢問其接受鑑定之意願，詎被告王維澄竟臨時改變心意，拒絕接受測謊
      鑑定，此有本院訊問筆錄及高雄市政府警察局高市警鑑字第（○九一）○○二
      四八七三號函文及被告拒絕接受測謊切結書各一紙附卷可稽（見本院卷第三十
      一頁、第四十九頁至第五十一頁），已見被告情虛。至於告訴人乙○○部分，
      經鑑驗結果認「對受測者乙○○之測謊反應圖譜進行綜合分析、比對研判後，
      認其對回答以下問題無不實反應：問：有關本案，案發當時，王維澄有沒有要
      把你推入車內？回答：有」，此有高雄市政府鑑定通知書、鑑驗節通知書及該
      局ＰＯＬＹＧＲＡＰＨ儀器測試具結書各一紙（見本院卷第六十六頁至六十八
      頁）附卷可按，益見告訴人乙○○於警訊、原審偵審中及本院調查審理中就被
      告確有參與傷害及剝奪其自由未遂乙節之指訴，為真實可採。至告訴人乙○○
      雖係在其住處附近停車，對其施以強暴脅迫之不詳年籍之四名男子於五點五十
      分打電話給被告，而被告係於六點十五分前來案發現場，雖歷經約有二十五分
      鐘之久，惟查告訴人乙○○被毆地點在台灣電力公司變電所宿舍前馬路之圍牆
      邊，離其住處尚有一段距離，此經檢察官於偵查中勘驗明確，製有勘驗筆錄附
      卷可證（偵查卷第三十製三十一頁），且據告訴人於本院審理時指稱：案發當
      時我家人均在屋內準備用餐，不知發生此事，我被毆打之後發生昏眩之現象，
      甚至連究係何人牽扶過馬路都不知道等語（見本院卷第二十二頁至第二十三頁
      ），自無從期待被害人仍得呼喊求救，附予敘明。
（三）至證人陳秀玲於檢察官偵查中雖到庭證稱：「甲○○是我的老闆，我也是他的
      堂妹，他老闆兼開車，除了星期日未開車，星期一至星期六每日上午七時至九
      時，下午四時至七時均有開車，送完小朋友都會過六時三十分。」云云（見偵
      卷第十八頁反面至第十九頁）；惟被告自八十七年一月二十六日至同年二月六
      日止，因擺設電動賭博機具，經原審以賭博罪判處被告罰金一萬元，此有原審
      八十七年度雄簡字第二二二號刑事簡易判決書一份附卷可稽（見偵卷第三十三
      頁），且被告係在其妻開設之漢郳保幼稚園工作，案發當時尚非不無央請他人
      代為駕駛娃娃車之可能；而證人陳秀玲係受僱於被告在被告之妻開設之漢郳保
      幼稚園工作，亦為被告之堂妹，其上開證詞應屬事後迴護被告之詞，殊難採為
      有利於被告之認定，附此敘明。
（四）綜上所述，本件罪證明確，被告甲○○前述所辯，顯係事後卸責之詞，不足採
      信，其犯行堪以認定。
二、核被告甲○○所為，係犯刑法第三百零二條第三項、第一項之剝奪他人行動自由
    未遂罪，及刑法第二百七十七條第一項之傷害罪。被告與前開四名不詳姓名成年
    男子彼此間，就前開犯行有犯意之聯絡及行為之分擔，皆為共同正犯。被告上開
    所犯剝奪他人行動自由未遂及傷害等二罪，有方法結果之牽連關係，應依刑法第
    五十五條規定從一重之剝奪他人行動自由未遂罪處斷。被告著手剝奪告訴人行動
    自由之犯行而未遂，為未遂犯，依刑法第二十六條前段之規定減輕其刑。又被告
    曾於八十四年間，因犯傷害、妨害自由罪，經原審法院分別判處有期徒刑二月及
    四月，定執行刑為有期徒刑五月確定，並於八十六年四月十七日易科罰金執行完
    畢之事實，業據被告供明在卷，並有臺灣高雄地方法院檢察署刑案資料查註紀錄
    表一份在卷足稽，其於執行完畢後五年以內再犯有期徒刑以上之本罪，為累犯，
    依刑法第四十七條規定加重其刑。前述被告刑有加重及減輕事由，依刑法第七十
    一條第一項規定，應先加後減之。
三、原審予以論罪科刑固非無見，惟查：（一）本件被告甲○○係與該四名不詳姓名
    之成年男子，先出手毆打乙○○頭部及身體成傷，告訴人乙○○被毆後欲逃跑，
    被告甲○○等人始自後抓住其雙手，共同以強押之方法將其推至汽車車門旁，欲
    將告訴人乙○○塞進車內，剝奪其行動自由，嗣因告訴乙○○極力掙脫而未遂，
    已如前述，原審認定被告甲○○夥同該四名不詳姓名之成年男子先共同以強押之
    方法推抬乙○○至渠等所駕駛之汽車車門旁，欲將乙○○塞進車內，剝奪其行動
    自由，嗣因乙○○極力掙脫而未遂，被告甲○○見狀，即與該四人共同出手毆打
    乙○○頭部及身體各處，致乙○○當場昏倒受傷，尚屬無據。（二）被告傷害部
    分雖經原審送請高雄市政府警察局刑事警察大隊施以測謊鑑定，但就妨害自由部
    分則未予測謊，僅據告訴人片面指訴，遽認被告此部份罪證已明確，顯屬速斷，
    亦有未當，被告上訴意旨，否認犯罪，雖無理由，惟原判決既有前述可議，仍應
    由本院予以撤銷改判，審酌被告之素行、犯罪情節及告訴人所受傷害尚非重大等
    一切情狀，量處有期徒刑六月，並諭知易科罰金之折算標準。
據上論結，應依刑事訴訟法第三百六十九條第一項後段、第三百六十四條、第二百九
十九條第一項前段，刑法第二十八條、第三百零二條第三項、第一項、第二百七十七
條第一項、第二十六條前段、第五十五條、第四十七條、第四十一條第一項、罰金罰
鍰提高標準條例第一條前段、第二條，判決如主文。
本案經檢察官陳國全到庭執行職務。
中    華    民    國      九十一      年      十      月     九   日
                              臺灣高等法院高雄分院刑事第七庭
                                  審判長法官  李春昌
                                        法官  莊飛宗
                                        法官  黃憲文
右正本證明與原本無異。
如不服本判決應於收受本判決後十日內向本院提出上訴書狀，其未述上訴理由者，
並得於提起上訴後十日內向本院補提理由書狀（均須按他造當事人之人數附繕本)「
切勿逕送上級法院」。
                                      書記官  黃英彥
中    華    民    國      九十一      年      十      月     九   日
附錄本判決論罪之法條：
刑法第三百零二條第一項、第三項：
  私行拘禁或以其他非法方法，剝奪人之行動自由者，處五年以下有期徒刑、拘役或
  三百元以下罰金。
  第一項之未遂犯罰之。
